臺灣臺北地方法院民事判決
110年度訴字第5620號
原      告  台北富邦商業銀行股份有限公司

法定代理人  程耀輝
訴訟代理人  官俊利
被      告  趙伯謙
上列當事人間請求清償借款事件，本院於民國110年11月10日言
詞辯論終結，判決如下：
    主  文
被告應給付原告新臺幣伍拾貳萬壹仟貳佰肆拾捌元，及如附表所
示之利息、違約金。
訴訟費用由被告負擔。 
本判決於原告以新臺幣壹拾柒萬參仟柒佰元為被告供擔保後，得
假執行。
    事實及理由
壹、程序部分：
一、按當事人得以合意定第一審管轄法院，但以關於由一定法律
    關係而生之訴訟者為限，前項合意，應以文書證之，民事訴
    訟法第24條定有明文。查兩造約定以本院為第一審管轄法院
    ，有信用貸款契約書第15條可憑（見本院卷第13頁），故本
    院自有管轄權，合先敘明。 。
貳、實體部分：
一、原告起訴主張：被告於民國108年10月9日向伊借款新臺幣（
    下同）56萬元，約定還款期間為115年10月8日止，利息按伊
    銀行指數型房貸基準利率加碼年息1.64%機動計算，自借款
    撥付日起，依年金法計算月付金，按期攤還本息。如逾期還
    本或付息，除自本金自到期日起，依上開利率計付遲延利息
    外，逾期還款達1期者，應加付違約金300元；達2期者，應
    加付違約金金400元；達3期者，應加付違約金500元，每次
    違約狀態最高連續收取期數為3期。又被告於109年6月及同
    年12月間向伊各提出紓困方案之申請簽訂增補契約，辦理債
    務展延，依約被告所積欠之本金餘額，自109年4月20日起，
    寬緩1年償還，並於寬緩期間屆滿之翌日起，以1個月為1期
    ，就剩餘借款年數共分72期，依原契約約定之本金及利息攤
    還方式，按期攤還本息；利息則自109年4月20日起寬緩1年
    繳付，寬緩期間之利息於寬緩期屆滿之翌日起，就剩餘借款
    年數，以1個月為1期，按月平均攤還。詎被告於寬還期屆滿
    後未依約清償，依信用貸款契約書第10條第1項約定，被告
    喪失期限利益，上開債務視為全部到期，前所攤還之本息僅
    至109年4月20日止（即第6期），尚欠52萬1,248元，及利息
    、違約金未清償，爰依消費借貸契約之法律關係提起本件訴
    訟等語。並聲明：如主文所示。
二、被告則以：伊確有借款，惟無資力還款，於110年9月24日已
    向臺灣臺中地方法院（下稱臺中地院）依消費者債務清理條
    例聲請更生等語。
三、本院之判斷：
  ㈠按消費借貸之借用人應於約定期限內，返還與借用物種類、
    品質、數量相同之物，民法第478條前段定有明文。又依同
    法民法第233條第1項規定，遲延之債務，以支付金錢為標的
    者，債權人得請求依法定利率計算之遲延利息，但約定利率
    較高者，仍從其約定利率。經查，原告就主張之上開事實，
    業據其提出信用貸款契約書、增補契約、台幣放款利率查詢
    客戶放款交易明細表等件為證（見本院卷第11至21頁），互
    核相符；且為被告所不爭執（見本院卷第42頁），堪信原告
    之主張為真實。
  ㈡復按「對於債務人之債權，於法院裁定開始更生或清算程序
    前成立者，為更生或清算債權。前項債權，除本條例別有規
    定外，不論有無執行名義，非依更生或清算程序，不得行使
    其權利」，「法院裁定開始更生程序後，對於債務人不得開
    始或繼續訴訟及強制執行程序。但有擔保或有優先權之債權
    ，不在此限」，消費者債務清理條例第28條、第48條第2項
    固有明文，惟上開規定，均於法院裁定開始更生或清算程序
    後，始有其適用。被告雖稱其已向臺中地院依消費者債務清
    理條例聲請更生云云，然就此節，本院業依職權查詢該案進
    行狀況，被告之聲請更生事件雖於110年11月30日行調解程
    序，惟至本件言詞辯論終結前仍尚未裁定被告開始更生，有
    查詢紀錄在卷可憑（見本院卷第55頁），是本件自無前揭規
    定適用，被告此節所辯並非可採，原告仍得對被告繼續本件
    訴訟程序。從而，原告依消費借貸之法律關係，請求被告給
    付如主文第1項所示之金額及利息、違約金，為有理由，應
    予准許。
四、據上論結，本件原告之訴為有理由，依民事訴訟法第78條，
    判決如主文。       
中　　華　　民　　國　　110 　年　　11　　月　　 16 　日
                  民事第八庭    法　官　王秀慧
以上正本係照原本作成。
如對本判決上訴，須於判決送達後20日內向本院提出上訴狀。如
委任律師提起上訴者，應一併繳納上訴審裁判費。
中　　華　　民　　國　　110 　年　　11　　月　　16　　日
                                 書記官 何明芝
附表：
編號 請求金額即 計息本金 （新臺幣） 利息   違約金 （新臺幣）   計息期間 （民國） 基準利率 週年利率  1 52萬1,248元 自109年4月20日起至109年6月4日止 0.79% 2.43% 1,200元   自109年6月5日起至109年7月5日止 0.80% 2.44%    自109年7月6日起至110年1月4日止 0.79% 2.43%    自110年1月5日起至清償日止 0.80% 2.44%